【裁判字號】    98,交聲,659
【裁判日期】    980630
【裁判案由】    違反道路交通管理處罰條例聲明異議
【裁判全文】
臺灣士林地方法院交通事件裁定
原處分機關  臺北市交通事件裁決所
異  議  人
即受處分人  大燕交通有限公司
法定代理人  甲○○
代  理  人  乙○○
上列異議人即受處分人因違反道路交通管理處罰條例案件，對於
臺北市交通事件裁決所於民國98年5 月27日所為北市裁罰字第裁
22-1AE687101號、22-1AE688378號、22-1AE695592號、22-CS000
0000號、22-ZAB040438號違反道路交通管理事件裁決書，聲明異
議，本院裁定如下：
    主  文
原處分撤銷。
大燕交通有限公司不罰。
    理  由
一、按法院受理交通事件，準用刑事訴訟法之規定，道路交通管
    理處罰條例第89條前段定有明文。依最高法院76年度臺上字
    第4986號判例意旨謂認定犯罪事實所憑之證據，雖不以直接
    證據為限，間接證據亦包括在內，然而無論直接證據或間接
    證據，其為訴訟上之證明，須於通常一般人均不致有所懷疑
    ，而得確信其為真實之程度者，始得據為有罪之認定，倘其
    證明尚未達到此一程度，而有合理之懷疑存在，無從使事實
    審法院得出有罪之確信時，即應由法院諭知被告無罪之判決
    。從而，法院於審理受處分人違反道路交通管理處罰條例案
    件，當踐行完畢調查證據程序後為事實之認定時，如就原處
    分機關所認定之違規事實仍有合理之懷疑，而無法確信受處
    分人確有該當於道路交通管理處罰條例各該處罰條文之要件
    事實時，此際即應依訴訟上之待證事實「倘有懷疑，則從被
    告之利益作解釋」之證據法則，作對受處分人有利之認定。
    次按本條例之處罰，受舉發違反道路交通管理事件之受處罰
    人，認為受舉發之違規行為應歸責他人者，應於舉發違反道
    路交通管理事件通知單應到案日期前，檢附相關證據及應歸
    責人相關證明文件，向處罰機關告知應歸責人，處罰機關應
    即另行通知應歸責人到案依法處理。逾期未依規定辦理者，
    仍依本條例各該違反條款規定處罰，道路交通管理處罰條例
    第85條第1 項亦規定甚明。
二、原處分意旨略以：異議人即受處分人大燕交通有限公司（下
    稱大燕公司）所有之車牌號碼398-EV號租賃小客車（下稱前
    開租賃車輛），分別於如附表所示之時間、地點，有附表所
    示之違規行為，雖經異議人於98年3 月27日以前開租賃車輛
    於附表所示之違規時間，係出租予丙○○使用，爰依道路交
    通管理處罰條例第85條第1 項之規定辦理移轉予應歸責人丙
    ○○，惟丙○○於98年5 月4 日提出申訴辯稱：早已與異議
    人終止契約，於違規時間另向大弘公司租用其他車輛使用等
    語，原處分機關因而以異議人為前開租賃車輛所有人，爰依
    道路交通管理處罰條例第33條第1 項第1 款、第56條第1項
    第1 款、第2 項等規定對異議人裁處如附表所示之罰鍰等語
    。
三、本件異議意旨略以：前該租賃車輛於98年1 月20日起即出租
    予丙○○使用，因欠繳98年2 月底起共計15日之車租金，直
    至98年3 月10日始在臺北市○○路扣回前開租賃車輛，異議
    人尋回車輛後亦有發存證信函予異議人前來處理租金及車輛
    問題，因此，本件違規處罰應歸責由丙○○負責及受罰，為
    此，爰依法聲明異議等語。
四、經查：
  (一)查異議人於98年1 月20日起至同年3 月10日，將前開租賃車
    輛出租予丙○○使用一節，業據異議人提出營業小客車租賃
    合約書、交車及扣回車輛紀錄、臺北市政府營利事業登記證
    、存證信函各1 份為證，並經證人丙○○於本院調查時坦承
    不諱，足認異議人確於前揭期間內出租前開租賃車輛予丙○
    ○無訛，並無證人丙○○於申訴理由所述之業與異議人終止
    契約一情。
  (二)又查，前開租賃車輛於附表所示時間、地點，有附表所列之
    違規行為，經原處分機關裁罰如附表所示之主文內容，而違
    規時間均在證人丙○○承租前開租賃車輛之期間內等情，亦
    有臺北市停車管理工程處98年6 月23日以北停管字第098342
    11200 號函檢送之舉發通知單，臺北縣政府警察局汐止分局
    98年6 月23日以北縣警汐交字第0980020726號函檢送之舉發
    通知單、掛號函件存根、採證照片及原處分機關所為之前開
    裁決書等資料在卷可稽，復為異議人及異議人對於前開違規
    事實並不爭執，而堪信為真實。
  (三)雖證人丙○○證稱：是連帶保證人丁○○之友人要開車，經
    丁○○拜託，我才幫他承租此部車輛，我於98年1 月20日起
    至同年3 月10日有另向大弘交通有限公司承租443-YB號車輛
    使用等語，並提出計程車租賃契約書1 份為佐，另經證人即
    大弘公司代理人連松彬到庭證述明確。縱證人丙○○前開所
    述一節屬實，前開租賃車輛亦係由證人丙○○交由其所同意
    授權之對象管領持有前開租賃車輛，而非在異議人之管理持
    有範圍內，因此，異議人於98年1 月20日起至同年3 月10日
    將前開租賃車輛交由證人丙○○使用之承租期間內，就前開
    租賃車輛所衍生如附表所示之違規行為及處罰，自非異議人
    所應歸責而受處罰者。因此，異議人向原處分機關依道路交
    通管理處罰條例第85條第1 項之規定辦理移轉予應歸責人丙
    ○○，於法並無違誤。
  (四)綜上，異議人於98年1 月20日起至同年3 月10日將前開租賃
    車輛交由證人丙○○使用之承租期間內，就前開租賃車輛所
    衍生如附表所示之違規行為及處罰，自非異議人所應歸責及
    受處罰者，原處分機關得對異議人逕為前開裁決，難稱允當
    ，從而，本件異議人之聲明異議為有理由，應由本院將原處
    分撤銷，改諭知異議人不罰，以資適法。至原處分機關是否
    應對前開租賃車輛之實際使用人丙○○裁處，不在本院審酌
    範圍，宜由原處分機關另為適法之處置。
五、據上論斷，應依道路交通案件處理辦法第20條前段，裁定如
    主文。
中    華    民    國    98    年    6     月    30    日
                  交通法庭    法  官      黃欣怡
以上正本證明與原本無異。
如不服本裁定應於送達後5 日內向本院提出抗告狀。
                              書記官      陳慧玲
中    華    民    國    98    年    6     月    30    日
附表：
┌─┬──────┬────────┬─────────┬─────────┬───────┐
│  │違規時間    │違規地點        │違規事實及法條    │裁決書處罰主文    │舉發通知單案號│
├─┼──────┼────────┼─────────┼─────────┼───────┤
│1 │98年1 月21日│臺北市○○路    ○道路交通管理處罰條│罰鍰新臺幣3百元。 │北市交停字第  │
│  │下午2時58分 │                │例第56條第2 項：在│                  │1AE687101號   │
│  │            │                │道路收費停車處所停│                  │              │
│  │            │                │車經催繳不依規定繳│                  │              │
│  │            │                │費。              │                  │              │
├─┼──────┼────────┼─────────┼─────────┼───────┤
│2 │98年1 月22日│臺北市○○○道  │同上              │同上              │北市交停字第  │
│  │下午2時55分 │                │                  │                  │1AE688378號   │
├─┼──────┼────────┼─────────┼─────────┼───────┤
│3 │98年2 月5 日│臺北市國父紀念館│同上              │同上              │北市交停字第  │
│  │上午7時5分  │                │                  │                  │1AE695592號   │
├─┼──────┼────────┼─────────┼─────────┼───────┤
│4 │98年2 月25日│臺北縣汐止市康寧│同條例第56條第1 項│罰鍰新臺幣9百元。 │北縣警交字第  │
│  │上午7時50分 │街307巷         │第1 款：在禁止臨時│                  │CS0000000號   │
│  │            │                │停車處所停車。    │                  │              │
├─┼──────┼────────┼─────────┼─────────┼───────┤
│5 │98年2 月27日│國道二號東向3.3 │同條例第33條第1 項│罰鍰新臺幣3千元。 │ZAB040438號   │
│  │下午12時27分│公里            │第1 款：汽車行駛高│                  │              │
│  │            │                │速公路速度超過規定│                  │              │
│  │            │                │最高速限（未滿20公│                  │              │
│  │            │                │里）。            │                  │              │
└─┴──────┴────────┴─────────┴─────────┴───────┘


司法院資訊處製作；財團法人民間司法改革基金會備份。
